臺灣臺南地方法院民事判決　　　　　　100年度家訴字第323號
原　　　告　徐進福
被　　　告　許美女
上列當事人間請求給付扶養費等事件，經本院於民國100年11月8
日言詞辯論終結，判決如下：
    主       文
原告之訴駁回。
訴訟費用由原告負擔。
    事實及理由
甲、程序方面：
    按訴狀送達後，原告不得將原訴變更或追加他訴。但請求之
    基礎事實同一者、擴張或減縮應受判決事項之聲明者，不在
    此限，民事訴訟法第255條第1項第2款、第3款定有明文。查
    本件原告原起訴請求被告應返還原告於民國94年6月前之未
    成年子女徐國聖、徐惠萍、徐惠珠扶養費新臺幣（下同）88
    8,000元。嗣於100年9月27日原告具狀變更其聲明為被告應
    給付原告979,000元，及自起訴狀繕本送達翌日起至清償日
    止，按週年利率百分之5計算之利息。核其上開聲明之變更
    ，請求之基礎事實同一，且屬應受判決事項聲明之擴張，依
    前揭條文之規定，應予准許，合先敘明。
乙、實體方面：
一、原告起訴主張：
（一）兩造育有長子徐國聖（○○年○月○○日生）、長女徐惠萍（○
      ○年○月○日生）、次女徐惠珠（○○年○○月○日生）3名子女
      ，現均已成年。被告於79年7月4日離家，被告離家之後即
      未支付3名子女之扶養費用。
（二）原告自79年4月7日至94年6月30日徐惠萍高職畢業，每月
      給原告母親1萬元，其中扣掉原告晚餐費1,500元（每份晚
      餐以50元計算），其餘8,500元係作為3名子女之生活費用
      ，3名子女之早、晚餐係由原告母親準備，原告之早、午
      餐均在外面吃。3名子女國小一學期費用1,500元，國中一
      學期3,000元，徐國聖高職每學期10,000元，3年6個學期
      共計60,000元，均係原告拿錢給原告母親繳納，徐惠萍高
      職3年費用共158,000元亦係由原告支出，徐惠珠高職45,0
      00元之費用，及徐惠萍到大二下學期共40,000元費用也由
      原告支出，徐惠萍就讀大學其餘費用則由原告父母親支付
      ，前開費用共計1,958,000元，被告應分擔之二分之一扶
      養費979,000元均由原告代墊。
（三）被告離家之後，原告從事藤製傢俱工作，每月薪資2萬餘
      元，80年從事電鍍濾水器之機具製造工作，每月薪資約21
      ,000元、22,000元，當時投保薪資為11,400元，2年後原
      告改從事布壓光工作，每月薪資1萬多元，88年之後原告
      開始打零工至3名子女成年，每月收入約1萬多元。
（四）爰聲明：被告應給付原告979,000元，及自100年9月28日
      起至清償日止，按週年利率百分之5計算之利息。
二、被告則以：
（一）79年4月7日被告因遭原告毆打而離家，離家後被告身體不
      好，要洗腎，收入不多，惟被告有拿錢回去，原告父親並
      說被告身體不好，拿幾千元就可以，被告有時候拿二、三
      千元，有時拿一、二千元。
（二）原告從79年4月7日每月有拿1萬元給其父母，有時沒有，
      原告均有列明細表，原告如果與其父母吵架，就要求其父
      親歸還原告所支出的錢，原告父親因此有將錢還給原告，
      3名子女之學費、生活費都是原告父母支付，原告並沒有
      給付3名子女之扶養費。
（三）被告79年離家之後係從事手工，月收入約3、4千元，7、8
      年前被告開始領取殘障補助。
（四）爰聲明：原告之訴駁回。
三、得心證之理由：
（一）按父母對於未成年子女，有保護及教養之權利義務，民法
      第1084條第2項定有明文。所謂保護及教養之權利義務，
      包括扶養在內。自父母對未成年子女行使或負擔保護及教
      養之權利義務本質言，此之扶養義務應屬生活保持義務，
      與同法第1114條第1款所定直系血親相互間之扶養義務屬
      生活扶助義務尚有不同，故未成年子女請求父母扶養，自
      不受民法第1117條第1項規定之限制，即不以不能維持生
      活而無謀生能力為限（最高法院92年臺上字第219號裁判
      要旨參照）。次按父母對其未成年子女之扶養義務，係基
      於父母子女之身分而來。父母離婚所消滅者，乃婚姻關係
      ，縱因離婚而使一方之親權處於一時之停止狀態，但對於
      父母子女間之直系血親關係毫無影響，均應依各自資力對
      子女負扶養義務。若均有扶養能力時，對於子女之扶養費
      用均應分擔。因此，父母之一方單獨扶養，自得依不當得
      利之規定請求他方償還代墊其應分擔之扶養費用（最高法
      院92年臺上字第1699號裁判要旨參照）。
（二）經查，原告主張兩造原為夫妻，並育有長子徐國聖（○○年
      ○月○○日生）、長女徐惠萍（○○年○月○日生）、次女徐惠
      珠（○○年○○月○日生）3名子女，惟被告於79年4月7日離家
      ，兩造亦已離婚等情，為被告所不爭執，並有原告所提戶
      籍謄本在卷可稽，是依前開說明，兩造所生長子徐國聖、
      長女徐惠萍、次女徐惠珠於未成年之前，兩造對其所生3
      名子女自均負有扶養之義務，合先敘明。
（三）次查，原告主張被告於79年4月7日離家之後，即未支付3
      名子女扶養費用，原告共支付3名子女扶養費1,958,000元
      ，其中2分之1之扶養費979,000元係原告代被告墊付云云
      ，已為被告所否認，而被告辯稱3名子女之扶養費係由原
      告父母所支付，原告並未支付3名子女之扶養費，且被告
      亦有支付部分扶養費等情，亦經兩造長子徐國聖到庭證稱
      ：「（問：79年4月7日以後原告給付小孩扶養費的情形？
      ）我只知道我從我有記憶力開始以來到我爺爺奶奶過世之
      前這段期間都是我爺爺奶奶把我及兩個妹妹帶大，我們的
      生活費用、學費都是從爺爺奶奶那裡拿出來的，我爺爺奶
      奶沒有工作，錢都是從他們年輕的時候存下來的錢裡面拿
      出來的。原告沒有給付過我及兩個妹妹的扶養費，我知道
      我小時候大約國小、國中的時候原告有拿錢給我奶奶，但
      是拿多少錢我不知道，後來我奶奶跟我說原告把那些錢都
      要回去，我奶奶說有好幾十萬元，確切時間我不記得，我
      奶奶說原告拿給她的那些錢還有我們三個孩子的扶養費原
      告都拿回去了，我奶奶有給我們三個小孩各十萬元，這些
      錢是我們小孩開始工作後，把錢交給奶奶保管，奶奶幫我
      們存進去的。我們以前的學費都是爺爺奶奶幫我們繳納的
      。（問：79年4月7日以後，被告有無給付證人及證人妹妹
      扶養費？）被告都有拿錢給我和我兩個妹妹，被告大約兩
      個星期或一個月回來一次，被告每次回來都有拿錢給我們
      ，最少壹個人壹仟元」等語明確（見本院100年11月8日言
      詞辯論筆錄），是原告縱曾於證人徐國聖國小、國中時有
      拿錢給原告母親，惟原告係與原告母親同住，並由原告母
      親提供原告晚餐，渠二人間為直系血親關係，則原告給付
      其母親之款項究係用以支付原告或其父母親之相關費用、
      抑或用以支付子女之扶養費，均非無疑，且依前開證人之
      證述，原告亦已向其父母要回所交付之金錢，原告雖以上
      開證人係被告偕同到庭，與被告關係較好為由，否認該證
      人之證詞，惟核諸證人係兩造所生之子女，且自79年4月7
      日被告離家後，證人又係與原告同住，則證人自無偏頗被
      告一方之理，原告既未就其已給付3名子女扶養費及有超
      逾其應給付之部分而代被告墊付子女扶養費之主張另行舉
      證以實其說，則其主張，尚難憑採。
（四）從而，原告依不當得利法律關係請求被告給付原告979,00
      0元，及自起訴狀繕本送達翌日起至清償日止，按週年利
      率百分之5計算之利息，為無理由，應予駁回。
四、訴訟費用負擔之依據：民事訴訟法第78條。
中　　華　　民　　國　 100　　年　　11　　月　　22　　日
                  家事法庭法　官  林育幟
以上正本係照原本作成
如對本判決上訴，須於判決送達後20日內向本院提出上訴狀。如
委任律師提起上訴者，應一併繳納上訴審裁判費。
中　　華　　民　　國　 100　　年　　11　　月　　22　　日
                          書記官  陳世明
